【裁判字號】    96,上易,1107
【裁判日期】    970530
【裁判案由】    妨害婚姻
【裁判全文】
臺灣高等法院高雄分院刑事判決        96年度上易字第1107號
上  訴  人  臺灣高雄地方法院檢察署檢察官
被      告  丁○○
            戊○○
上列一  人
選任辯護人  李慶榮律師
            孫守濂律師
上列上訴人因被告妨害婚姻案件，不服臺灣高雄地方法院96年度
易字第2885號中華民國96年10月31日第一審判決（起訴案號：臺
灣高雄地方法院檢察署96年度偵續字第88號），提起上訴，本院
判決如下：
    主  文
上訴駁回。
    理  由
一、公訴意旨係以：丁○○係告訴人甲○○（下稱告訴人）之配
    偶，戊○○明知丁○○係有配偶之人，詎丁○○與戊○○竟
    基於妨害家庭之概括犯意，自民國76年間某日起迄90年11月
    間某日止，在高雄縣市多處汽車賓館通、相姦多次，並於83
    年2 月15日產下一女曾雯新，由戊○○獨自扶養。因丁○○
    與戊○○感情生變，戊○○屢次前往戴德彰住處要求生活費
    及撫養費，嗣於95年2 月11日上午10時許，戊○○復帶同女
    兒前往高雄縣橋頭鄉○○路中興巷13號丁○○住處找尋丁○○洽談扶養費問題，然因丁○○不在家而未遇，戊○○即向
    告訴人吐露曾與丁○○通、相姦多次並產下一女，始發現上
    情，因認被告丁○○涉犯刑法第239 條前段之通姦罪嫌，被
    告戊○○涉犯同法第239 條後段之相姦罪嫌等語。
二、按刑法第239 條後段之相姦罪，依同法第245 條第1 項所定
    ，係告訴乃論之罪。次按告訴乃論之罪，其告訴應自得為告
    訴之人知悉犯人之時起，於6 個月內為之；告訴乃論之罪，
    告訴人於第一審言詞辯論終結前，得撤回其告訴。告訴乃論
    之罪，告訴經撤回或已逾告訴期間者，應諭知不受理之判決
    ；不受理之判決，得不經言詞辯論為之，刑事訴訟法第237
    條第1項、第238條第1項、第303條第3款、第307條分別定有
    明文。
三、訊據被告丁○○、戊○○固不否認於上開時、地有通姦、相
    姦之行為，惟被告戊○○辯稱：本件告訴期間已超過六個月
    ，94年10月14日有帶我兒子丙○○到告訴人甲○○家，告訴
    人以為兒子丙○○是我與丁○○所生，但驗出來只是曾雯新
    才是我與丁○○所生，94年間我也多次到甲○○家，告訴人
    至遲於94年底已知悉我與被告丁○○之相姦行為，告訴人於
    95年8月10日始提出告訴，已逾告訴期間等語。
四、經查：
  (一)告訴人已於96年5 月21日在原審辯論終結前對被告丁○○撤
    回告訴（依刑事訴訟法第239 條但書規定，效力不及於相姦
    人戊○○），此有刑事撤回告訴狀1 份存卷可查（見原審卷
    第9 頁），是就被告丁○○部分，自應依刑事訴訟法第303
    條第3 款規定告訴經撤回，判決不受理。
  (二)被告謝碧滿與丁○○自76年間某日起至90年11月間某日止，
    有數次之相姦、通姦行為，並於83年2 月15日生下一女曾雯
    新，此經被告謝碧滿與丁○○於偵查中及原審坦承不諱，並
    有曾雯新之年籍資料在卷可參（見95年度偵字第23340 號卷
    第11頁），是被告謝碧滿與丁○○確有相姦、通姦犯行，堪
    以認定，合先敘明。
  (三)94年12月間，被告丁○○、乙○○與曾雯新共同前往高雄長
    庚紀念醫院進行親子鑑定，鑑定結果認曾雯新為被告丁○○
    所生之確定率為99.0000000％，乙○○得知後，旋於當月下
    旬持上開鑑定報告至被告丁○○家中找告訴人甲○○及被告
    丁○○夫婦理論，並將鑑定報告交予告訴人及被告看，該鑑
    定報告內載明戊○○為曾雯新之母等情，此經證人乙○○於
    原審審理時證述明確（見原審卷第59頁至第61頁）；嗣於本
    院審理時，證人乙○○亦證稱：確有就曾雯新做親子鑑定，
    是於94年12月在高雄長庚醫院做的，當時我、丁○○、曾雯
    新、丙○○、戊○○均去醫院抽血鑑定，同年月拿到拿到鑑
    定報告，我拿到後於94年12月聖誕節前去找他，我去時丁○○及甲○○在家，我只有一人去，鑑定報告我有給他們看，
    鑑定報告上有戊○○、曾雯新、丁○○等3 人的名字，我將
    鑑定報告拿給甲○○看，她也很氣，叫我不要去亂，不然她
    要報警，丁○○說要給我交待，但至今均沒有給我交待，當
    天戊○○沒有去，但後來她有去丁○○家把我拉回去，戊○○出面時，丁○○及甲○○也在場，我拿鑑定報告去丁○○
    及甲○○家時，甲○○知道丁○○與戊○○發生關係，我拿
    鑑定報告到丁○○家時，甲○○也在家，並有看到報告；我
    除拿鑑定報告給他們看之外，尚有寄掛號信及傳簡訊給甲○○，簡訊內容是我要她也把先生管好，不要與我太太糾纏在
    一起，掛號信內容與簡訊內容一樣等語（見本院卷第84-87
    頁）。此外，並有上開醫院之親子鑑定報告1 份在卷可佐（
    見95年度他字第6459號卷第26頁）。又證人乙○○與被告戊○○於82年7 月22日結婚後，已於90年10月15日離婚，此有
    個人戶籍資料1 份存卷可查；參以曾雯新係於乙○○與被告
    戊○○婚後出生，衡情乙○○將曾雯新誤為其親生女撫養數
    年後，方知曾雯新為被告戊○○與丁○○所生，當對被告戊○○多所埋怨，衡情自無可能袒護被告戊○○而故為其有利
    之證言。準此，證人乙○○所言，可信度極高，自堪採信。
    是告訴人應確於94年12月下旬見到證人乙○○持往其住處之
    親子鑑定報告時，即已知悉被告丁○○、戊○○確有為通姦
    、相姦行為，並生有一女曾雯新之事實甚明。
  (四)又被告戊○○於95年2 月11日上午至告訴人家中與告訴人對
    話中，告訴人提及「妳每次三番兩次來到這邊是什麼意思」
    、「我沒去找妳已經很好了」、「妳那天打電話給我是（公
    司尾牙），妳叫我稱我是戴太太打電話給我，事實上是，是
    妳沒錯」等語，有錄音帶譯文1 份在卷可稽（見95年度他字
    第6459號卷第5-6 頁）。衡情告訴人若對被告戊○○完全不
    認識，何以對被告戊○○抱怨其三番兩次來告訴人家中打擾
    ？且被告戊○○與告訴人爭執其為被告丁○○生育一女之事
    ，告訴人稱「今日如打破戴家金斗缸妳要做牛做馬來還，戴
    家祖先也不會放過妳」、（被告戊○○說「我也跟妳講我跟
    他的事情包括小孩的事情」）「妳講夠了沒」、（被告戊○○稱「我今天只是很想跟你把話說清楚，．．．，我也跟他
    講過，他當初跟我說的好要回歸正常，回歸家庭要作一個好
    先生好爸爸好丈夫，好我說OK，如果你今天是真的，那我接
    受，但是實際上他做到什麼？妳認為對，他真的全心全意在
    愛妳嗎？我認為NO，為什麼？今天如果說他真的全心全意在
    愛妳，他不會一而再，再而三，他也不可能是欺騙我，妳說
    的對外面再有女人，去年公司旅遊」）「那是妳跟他的事情
    」、（被告戊○○稱「我要找回孩子的爹可以嗎丁○○先生
    」）「問題是妳要跟他對質啊」等語觀之（見上開偵查卷第
    6 頁至第8 頁），且告訴人對被告戊○○所言均以不願聽、
    不願談、不正面衝突之方式回應，衡情一般人如不知自己配
    偶之外遇行為，在毫無心裡準備之情形下見配偶之外遇對象
    登門理論，正常反應無不吃驚、生氣並追問到底，惟告訴人
    竟以「妳講夠了沒」、「那是妳跟他的事情」、「問題是妳
    要跟他對質」此等消極忍耐之態度回應，並以錄音機錄下2
    人對答內容，足見其對被告丁○○與戊○○之婚外情早已知
    悉，因顧及錄音內容需作為對被告戊○○提出告訴之證據而
    對於被告戊○○之言語均隱忍不發而已。
  (五)另乙○○於95年1 月24日10時24分以被告戊○○0000000000
    號行動電話發送簡訊至告訴人0000000000號行動電話，其內
    容載有「吳小姐... 你老公和外婆生了兩個，只有你不認同
    但是戴家全數認同... 」等語，被告丁○○之女兒戴靖芳於
    95年2 月3 日無意中看見後，認為該手機簡訊為被告戊○○
    所傳，則以告訴人之手機回傳簡訊，內容為「謝狐狸精小姐
    ... 我是你所說那個吳小姐很可憐的大女兒！我可不像我媽
    脾氣那麼好唷！我已經二十幾歲了，你也糾纏我爸有十幾年
    了吧！... 至於我爸又有另外一個女人的事情！哈哈哈笑死
    我了！玩膩你了把你丟著不管又去找新歡唷？你也真的好可
    憐唷！我媽就是懶得管我爸！他才去找你！現在換你管不動
    了嗎？... 我可不承認我在外面還有啥雜七雜八的弟弟妹妹
    ！我媽是都不想理了！但是我會理！」，此有證人乙○○於
    原審審理時、證人戴靖芳於檢察事務官詢問時證述明確，並
    有0000000000手機簡訊內容、戴靖芳回傳簡訊內容畫面在卷
    可憑（見96年度偵續字第88號卷第8 頁、95年度偵字第2334
    0 號卷第23頁至第30頁），且經檢察官當庭勘驗0000000000
    號行動電話，收件匣內有0000000000號行動電話傳送至0000
    000000號行動電話之簡訊屬實（見95年度偵字第23340 號卷
    第40頁）。自上開雙方簡訊內容觀之，乙○○所傳送之簡訊
    中並未自稱為謝小姐，亦未表示發送簡訊之人與被告丁○○
    有何關連，更未提及自何時起與被告丁○○有相姦行為，惟
    證人戴靖芳竟以謝狐狸精小姐回稱，並恥笑被告戊○○糾纏
    被告丁○○十數年竟遭到被冷落之下場，且否認被告戊○○
    所生子女為其弟弟妹妹，其回傳簡訊口吻對於被告戊○○十
    分熟悉，足見戴靖芳知悉被告戊○○介入告訴人與被告丁○○之婚姻一情至明。而告訴人之女兒戴靖芳既知悉被告丁○○與被告戊○○多年前即已有通姦、相姦行為，並因而育有
    一女之事，衡情被告丁○○為破壞戴靖芳之家庭和諧與親子
    關係元兇，自不可能由被告丁○○親口告知戴靖芳，而戴靖
    芳所回傳之簡訊語帶憤恨不平，無非係同情其母遭被告戊○○破壞婚姻美滿而出言不遜，參以證人乙○○自95年1 月24
    日以被告戊○○之手機發送簡訊後，直至相隔數日之95年2
    月3 日，戴靖芳始回傳上開簡訊，告訴人如果真全然不知情
    ，何以保留上開簡訊，戴靖芳又豈敢使用告訴人之手機回傳
    簡訊致使告訴人看到戴靖芳所發留在手機中之簡訊內容因而
    發現被告丁○○與戊○○通姦一事？是戴靖芳知悉被告丁○○與戊○○之通姦及相姦行為，無非係經由告訴人告知，是
    告訴人對於被告丁○○與戊○○2 人上開犯行，於95年2 月
    11日前早已知悉，至為灼然。至證人戴靖芳雖於檢察事務官
    詢問時供稱其是因看完簡訊後才猜丁○○有外遇，之前告訴
    人沒有告知其丁○○有外遇之事，事後詢問告訴人，告訴人
    亦不知道丁○○有外遇等語，惟所供與上開事證不符，尚難
    採信。
  (六)被告丁○○於原審調查時雖證稱：乙○○並未於94年12月間
    拿親子鑑定報告到其家中，甲○○亦不知道其與戊○○之婚
    外情云云。惟查，告訴人已於96年5 月21日表示對被告丁○○撤回告訴，此有刑事撤回告訴狀1 份存卷可查（見原審卷
    第9 頁），衡情被告丁○○既已得告訴人之宥恕，為維護其
    與告訴人之婚姻，自當為告訴人設想，況被告丁○○之母戴
    李帆遭被告戊○○告訴公然侮辱犯行，經原審以95年度簡字
    第6467號判決判處罰金新臺幣9,000 元，有上開判決書1 份
    在卷可佐，被告丁○○基於維護與告訴人之婚姻及護母之情
    ，所言自有偏頗之虞，是其證詞尚不足採信。
  (七)綜上所述，告訴人確早於94年12月下旬即已知悉被告丁○○
    與被告戊○○有通姦、相姦之行為，而告訴人卻遲至於95年
    8月10日始提起本案之告訴，顯已逾知悉犯人起6個月內之告
    訴期間，應堪認定，依刑事訴訟法第303條第3款規定，自應
    為不受理判決之諭知。
五、原審揆諸首揭規定，不經言詞辯論，逕為不受理判決之諭知
    ，其中就被告丁○○部分，理由雖未充分說明致有稍許瑕疵
    ，然結果並無不同，是原判決核無違誤；檢察官循告訴人請
    求上訴，指摘原判決不當，為無理由，應予駁回。
據上論斷，應依刑事訴訟法第368條，判決如主文。
本案經檢察官王登榮到庭執行職務。
中    華    民    國    97    年    5     月    30    日
                  刑事第八庭    審判長法  官  李炫德
                                      法  官  李政庭
                                      法  官  陳志銘
以上正本證明與原本無異。
不得上訴。
中    華    民    國    97    年    5     月    30    日
                                      書記官  盧雅婷


司法院資訊處製作；財團法人民間司法改革基金會備份。
